【裁判字號】    99,審訴,171
【裁判日期】    990129
【裁判案由】    毒品危害防制條例
【裁判全文】
臺灣高雄地方法院刑事判決            98年度審訴字第4479號
公  訴  人  臺灣高雄地方法院檢察署檢察官
被      告  乙○○
上列被告因毒品危害防制條例案件，經檢察官提起公訴（98年度
毒偵字第4407號、98年度毒偵字第5054號、98年度毒偵字第5122
號、98年度毒偵字第6752號），本院依簡式審判程序判決如下：
    主  文
乙○○施用第一級毒品，累犯，處有期徒刑玖月。又施用第一級
毒品，累犯，處有期徒刑玖月。又施用第一級毒品，累犯，處有
期徒刑玖月。又施用第一級毒品，累犯，處有期徒刑拾月。應執
行有期徒刑貳年玖月。
    事  實
一、乙○○前因施用毒品案件，經本院以民國87年度毒聲字第16
    8 號裁定送觀察、勒戒後，認無繼續施用毒品之傾向，於87
    年12月19日執行完畢釋放。又於觀察勒戒執行完畢釋放後5
    年內，因施用毒品案件，經本院以89年度易字第775 號判決
    判處有期徒刑5 月確定。另因竊盜案件，經本院以94年度簡
    字第5078號判決判處有期徒刑3 月確定，於95年4 月25日執
    行完畢出監。詎仍未戒絕，復基於施用第一級毒品海洛因之
    犯意，(一)於98年7 月11日19時55分採尿時起回溯48小時內某
    時（不含公權力拘束期間），在高雄縣彌陀鄉○○村○○街
    118 號住處內，以針筒注射之方式，施用第一級毒品海洛因
    1 次。嗣於98年7 月11日18時10分許，在高雄縣彌陀鄉○○
    路72之1 號「南天宮前廣場」，因賭博案件為警查獲，經同
    意採尿送驗，結果均呈嗎啡陽性反應。(二)於98年8 月3 日中
    午12時45分採尿時起回溯48小時內某時（不含公權力拘束期
    間），在上開住處內，以針筒注射之方式，施用第一級毒品
    海洛因1 次。嗣於98年8 月3 日上午11時許，在高雄縣阿蓮
    鄉台19線復安國小旁資源回收場，為警盤查，經同意採尿送
    驗，結果均呈嗎啡陽性反應。(三)於98年8 月3 日14時10分至
    18時間之某時，在上開住處內，以針筒注射之方式，施用第
    一級毒品海洛因1 次。嗣於98年8 月3 日18時許，在高雄縣
    彌陀鄉○○路旁空屋內，因竊盜案件為警盤查，經同意採尿
    送驗，結果均呈嗎啡陽性反應。(四)於98年10月5 日13時35分
    採尿時起回溯96小時內某時（不含公權力拘束期間），在上
    開住處內，以針筒注射之方式，施用第一級毒品海洛因1 次
    。嗣於98年10月5 日，因毒品通緝案件，為警查獲，經同意
    採尿送驗，結果均呈嗎啡陽性反應。
二、案經高雄縣政府警察局甲○分局、湖內分局報告臺灣高雄地
    方法院檢察署檢察官偵查起訴。
    理  由
一、本件被告乙○○所犯均係死刑、無期徒刑、最輕本刑為3 年
    以上有期徒刑以外之罪，其於準備程序中，就被訴事實均為
    有罪之陳述，經本院告知簡式審判程序之旨，並聽取檢察官
    及被告之意見後，合議庭裁定由受命法官獨任進行簡式審判
    程序，合先敘明。
二、上開犯罪事實，均據被告於本院審理時坦白承認。而被告尿
    液經送台灣檢驗科技股份有限公司鑑驗後，結果均呈嗎啡陽
    性反應（係以GC／MS方式檢驗），有台灣檢驗科技股份有限
    公司98年7 月28日、98年8 月19日（2 份）、98年10月21日
    濫用藥物尿液檢驗報告可參。爰審酌(一)氣相層析質譜儀（GC
    ／MS）乃目前就藥物篩檢結果必須進一步確認時最常採用之
    確認方法，因此在良好的操作條件之下，以氣相層析質譜儀
    作藥物及其代謝物之定性及定量分析，幾乎不會有偽陽性反
    應產生，業經行政院國軍退除役官輔導委員會台北榮民總醫
    院於83年4 月7 日以（83）北總內字第03059 號函示明確。
    (二)又海洛因係嗎啡經化學合成之半人工合成品，毒性倍於嗎
    啡，其經吸食或施打入人體，經新陳代謝作用又分解成嗎啡
    ，故海洛因在進入人體後，均以嗎啡型態排於尿液中，故於
    吸食或施打海洛因者尿液中，可檢出嗎啡陽性反應，業經憲
    兵司令部80年5 月7 日以（80）鑑驗字第1746號函示明確。
    從而，被告尿液經以氣相層析質譜儀鑑驗後，結果均呈嗎啡
    陽性反應，已如前述，是依前開函示意旨；並參以被告於98
    年8 月3 日經採尿2 次，但第2 次尿液嗎啡濃度高於第1 次
    ，顯見被告於第1 次採尿後，應再施用海洛因1 次等情，足
    認被告自白核與事實相符，其施用第一級毒品海洛因4 次之
    犯行，均堪認定。
三、論罪科刑部分：
  (一)按犯毒品危害防制條例第10條之罪，經觀察、勒戒後，認無
    繼續施用毒品之傾向，應即釋放，並為不起訴處分；認有繼
    續施用毒品之傾向者，應由檢察官聲請法院裁定令入戒治處
    所施以強制戒治，至無繼續戒治之必要，強制戒治期滿，應
    即釋放，由檢察官為不起訴處分。經觀察勒戒、強制戒治執
    行完畢釋放後，5 年內再犯第10條之罪，依93年1 月9 日修
    正施行之毒品危害防制條例第23條第2 項規定意旨，應由檢
    察官偵查起訴。又依修正後之規定，僅限於「初犯」及「5
    年後再犯」二種情形，始應先經觀察、勒戒或強制戒治程序
    。倘被告於5 年內已再犯，經依法追訴處罰，縱其第3 次（
    或第3 次以上）再度施用毒品之時間，在初犯經觀察、勒戒
    或強制戒治執行完畢釋放5 年以後，已不合於「5 年後再犯
    」之規定，且因已於「5 年內再犯」，顯見其再犯率甚高，
    原實施觀察、勒戒或強制戒治，已無法收其實效，即應依該
    條例第10條處罰（最高法院97年度第5 次刑事庭會議決議參
    照）。
  (二)查被告前因施用毒品案件，經本院以87年度毒聲字第168 號
    裁定送觀察、勒戒後，認無繼續施用毒品之傾向，於87年12
    月19日執行完畢釋放。又於觀察勒戒執行完畢釋放後5 年內
    ，因施用毒品案件，經本院以89年度易字第775 號判決判處
    有期徒刑5 月確定等情，有臺灣高雄地方法院檢察署刑案資
    料查註紀錄表、臺灣高等法院被告前案紀錄表及臺灣高雄地
    方法院被告院內索引卡紀錄表可證。因被告於觀察勒戒執行
    完畢釋放後，5 年內再犯毒品危害防制條例第10條之罪，且
    再犯本罪，是依前開說明，應依法論科。
  (三)另海洛因為毒品危害防制條例所稱之第一級毒品，此觀諸該
    條例第2 條第2 項第1 款甚明，被告施用上開毒品，核其所
    為，均係違反毒品危害防制條例第10條第1 項之施用第一級
    毒品罪。被告各次施用第一級毒品之行為，本應各論以持有
    之罪，惟各該次持有毒品之低度行為應均為其後施用毒品之
    高度行為所吸收，均不另論罪。被告有如事實欄所載徒刑之
    宣告及執行完畢之事實，有上開前案紀錄表可參，其受有期
    徒刑執行完畢後，5 年內故意再犯本件有期徒刑以上之4 罪
    ，均為累犯，應各依刑法第47條第1 項之規定，加重其刑。
    被告所犯上開4 罪間，犯意各別，應予分論併罰。爰審酌被
    告經觀察勒戒及刑之執行後，均未戒絕毒品，另再施用毒品
    ，顯見其自制力不足，無法擺脫毒品，故應藉由刑罰之執行
    ，以收教化之功能，並參以被告犯後坦承施用毒品犯行，所
    犯係自傷行為，尚未害及他人，及被告施用第一級毒品4 次
    等一切情狀，分別量處如主文所示之刑，並定其應執行之刑
    ，以資懲儆。
  (四)扣案之塑膠鏟子、注射針筒各1 支，因被告否認為其所有，
    且無證據證明係被告所有供施用或預備施用海洛因所用之物
    ，爰不宣告沒收之。
據上論斷，應依刑事訴訟法第273 條之1 第1 項、第299 條第1
項前段，毒品危害防制條例第10條第1 項，刑法第11條前段、第
47條第1 項、第51條第5 款，判決如主文。
本案經檢察官許怡萍到庭執行職務。
中    華    民    國    99    年     1    月   29   日
                  刑事第十庭    法  官  方百正
以上正本證明與原本無異。
如不服本判決應於收受判決後10日內向本院提出上訴書狀。
中    華    民    國    99    年    1     月    29    日
                                書記官  陳莉庭
附錄法條：
毒品危害防制條例第10條
施用第一級毒品者，處 6 月以上 5 年以下有期徒刑。
施用第二級毒品者，處 3 年以下有期徒刑。

司法院資訊處製作；財團法人民間司法改革基金會備份。
